臺灣臺南地方法院民事判決
111年度訴字第429號
原      告  張榮麟  
            張文智  
            張村泉  
共      同
訴訟代理人  嚴天琮律師
被      告  詹連月雲
            詹淑萍  
共      同
訴訟代理人  嚴庚辰律師
            嚴奇均律師                    
            柯漢威律師
上列當事人間請求履行契約事件，經本院於民國111年6月1日言
詞辯論終結，判決如下：
    主    　文
一、被告詹連月雲應於原告給付新臺幣127萬元2,500元同時，將
    坐落臺南市○○區○○○段○○○○段000000地號及同段1128-4地號
    土地所有權全部移轉登記予原告並交付之。
二、被告詹淑萍應於原告給付新臺幣265萬2,500元同時，將坐落
    臺南市○○區○○○段○○○○段000000地號土地所有權全部移轉登
    記予原告並交付之。
三、訴訟費用由被告負擔。
四、原告假執行之聲請駁回。　　　　
    事實及理由
壹、程序方面：
    按訴狀送達後，原告不得將原訴變更或追加他訴，但請求之
    基礎事實同一者，不在此限，民事訴訟法第255條第1項第2
    款定有明文。查原告起訴時之聲明為：㈠被告詹連月雲應將
    坐落臺南市○○區○○○段○○○○段000000地號及同段1128-4地號
    土地（下稱系爭1128-3、1128-4地號土地）所有權全部移轉
    登記予原告並交付之。㈡被告詹淑萍應將坐落臺南市○○區○○○
    段○○○○段000000地號土地（下稱系爭1128-1地號土地）所有
    權全部移轉登記予原告並交付之。㈢原告願供擔保，請准宣
    告假執行（本院卷第15頁）。嗣以民事變更聲明暨準備狀變
    更聲明為：㈠被告詹連月雲應於原告給付新臺幣（下同）127
    萬元2,500元同時，將系爭1128-3、1128-4地號土地所有權
    全部移轉登記予原告並交付之。㈡被告詹淑萍應於原告給付2
    65萬2,500元同時，將系爭1128-1地號土地所有權全部移轉
    登記予原告並交付之。㈢原告願供擔保，請准宣告假執行（
    本院卷第125頁）。原告是基於兩造間同一之土地買賣糾紛
    所為的訴之聲明變更，核與前揭規定相符，應予准許。
貳、實體方面：
一、原告起訴主張：
　㈠原告為三兄弟，共同於民國109年12月31日向被告購買系爭11
    28-1、1128-3、1128-4地號土地（下合稱系爭3筆土地），
    原告張榮麟為買方代表，負責聯繫仲介莊登傑，並代表買方
    與被告於王明響地政士事務所簽約。
　㈡簽約前，兩造本已談妥總價435萬元，109年12月31日簽約當
    日，被告卻臨時變卦，硬是趁機哄抬售價提高15萬元至450
    萬元，在莊登傑居間協調，說服雙方各退一步之下，原告勉
    為其難提高金額至442.5萬元，並給付定金50萬元（系爭112
    8-3、1128-4地號土地為15萬元；系爭1128-1地號土地為35
    萬元）。詎料，被告詹連月雲嗣後於110年1月14日毁約，以
    「損失重大、虧錢很多」為由，拒絕出售系爭1128-3、1128
    -4地號土地，但仍要求原告要繼續履行系爭1128-1地號土地
    之不動產交易。
  ㈢王明響地政士基於於地政機關作業及稅務考量，將本件土地
    買賣依照所有權人不同，拆分為兩份買賣契約書進行，但彼
    此應有聯立關係：
  ⒈自兩造透過莊登傑居間磋商至簽約，兩造都是將系爭3筆土地
    合併作為單一買賣標的進行議價，且被告為母女關係，本件
    交易締約前，皆由被告詹連月雲代表被告詹淑萍與仲介接洽
    。
　⒉被告詹連月雲為系爭1128-3、1128-4地號土地之所有權人，
    此2筆土地緊鄰大馬路，被告詹淑萍為系爭1128-1地號土地
    之所有權人，該筆土地必須通過系爭1128-4地號土地方能連
    接大馬路。
　⒊被告詹連月雲所有系爭1128-3、1128-4地號土地公告現值92
    萬1000元；被告詹淑萍所有系爭1128-1地號土地公告現值為
    194萬4000元，二份買賣契約總價為442.5萬元，再依照被告
    二人各所有不動產價值分算後，被告詹連月雲契約（下稱系
    爭甲契約）價金為142萬2,500元，被告詹淑萍契約（下稱系
    爭乙契約）價金為300萬2,500元。
　⒋系爭甲契約第2條㈧約定：「出賣人應於本買賣相關之同段112
    8-1地號土地抵押權清償完畢且塗銷完成後交付所有權狀、
    印鑑證明…」；系爭乙契約第2條㈢約定：「買賣雙方約定俟
    出賣人清償完畢且於地政事務所塗銷完成本買買合約不動產
    於臺南市新營區農會之貸款後，交付備件款205萬元整…」、
    第五條㈢點約定：「本件不動產買賣出賣人應自行負責塗銷
    其不動產於臺南市新營區農會之設定抵押權…」，假設兩造
    所締結之系爭甲、乙契約各為獨立契約，又何必特別約定要
    等到被告詹淑萍所有之系爭1128-1地號土地塗銷抵押權後才
    要辦理過戶，顯見聯立契約關係存在。
　㈣系爭甲契約第2條㈨約定是規範違約、解除契約之相關損害賠
    償責任，亦即規範出賣人、承買人有違約情事致解除契約時
    ，應對他方負擔損害賠償之內容，並非就契約解除權行使之
    要件而為之規範。況且，該約定將「擅自解約」列入違約賠
    償義務之發生要件，可見依當事人立約時之真意，「擅自解
    約」為違約之態樣之一，並非當事人得據以解除契約之權利
    ，被告詹連月雲抗辯其得按系爭甲契約第2條㈨之約定解除買
    賣契約云云，顯無理由。系爭甲契約第2條㈨其意僅在約定雙
    方之一方不履行債務時之罰則，而契約解除權之行使仍屬於
    不違約之一方當事人，不因有此約定而異，買方如無違約之
    情形，賣方不可單方向買方解除契約，而原告就本件買賣合
    約之履行並無違約情事，是以，被告詹連月雲徒以價格因素
    無法而向原告表示解約，自不生解約之效力。
　㈤因系爭甲、乙契約為聯立契約，被告詹連月雲又為違約方，
    自應視為出賣人之違約，契約解除權之行使，不屬於違約之
    一方，故被告詹淑萍主張向原告解除系爭乙契約無理由，不
    生解除效力。
　㈥被告詹連月雲具有土地買賣及訴訟的經驗，並非如其所述對
    於契約內容一無所悉，甚至不懂契約內容，被告詹淑萍從事
    教職，對於契約內容也能完整了解，二人甚至在締約當天要
    求加價，足證被告是有備而來，並非等閒之輩，被告收受定
    金完成締約後，竟然反悔，僅願意出售袋地（即系爭1128-1
    地號土地），恐待未來再以高價出售給原告，悖離契約嚴守
    原則及誠信原則等語。
　㈦為此，爰依買賣契約之法律關係提起本件訴訟，並聲明：㈠如
    主文第一、二項所示。㈡原告願供擔保，請准宣告假執行。
    　　　　　　
二、被告則抗辯以：
　㈠被告是不同主體且分別有不同的客體（土地），並成立不同
    之契約，系爭甲、乙契約之成立是原告指定委任王明響經詢
    問兩造合意之下分別訂立而成，且契約並無載明為聯立契約
    ，故被告自得依契約規定，得單獨履行或解除契約。
　㈡地政作業是以公定契約書辦理土地移轉，與雙方買賣契約（
    即私契）無關，故即使有不同的主體（所有權人)與不同的
    客體（土地）亦可成立一個私契，其私契亦可分別載明出售
    之價金各自為何。又土地增值稅申報書是以單一筆土地為申
    報方式，自與私契無涉。
　㈢相鄰土地是不同的客體，彼此並無需一併出售或取得之必要
    或基於法律規定（如民法第799條第5項規定）；同日同時簽
    約亦不可據以推導系爭甲、乙契約為聯立契約；分算各別價
    金則益證系爭甲、乙契約為不同之契約；系爭甲契約內記載
    需被告詹淑萍履行塗銷、交付權狀後方可取得該期價金之內
    容僅是契約約定條款，並無限制被告不得單獨履行或解除契
    約。
　㈣被告詹連月雲已於110年1月20日、1月26日分別以新營新進路
    郵局2號、5號存證信函通知原告為解除契約之意思表示，並
    依系爭甲契約第2條㈨約定，通知原告前來領回所支付之價金
    及被告詹連月雲應賠償之違約金，是系爭甲契約已然解除。
　㈤原告於被告詹淑萍履行塗銷登記及交付權狀與印鑑證明之義
    務後，仍未依約付款，故被告詹淑萍分別於110年2月18日、
    3月26日以新營新進郵局9號、13號存證信函催告原告履行，
    惟原告仍拒絕給付，是被告詹淑萍於110年4月8日再以新營
    新進郵局16號存證信函為解除契約及沒收價金之意思表示，
    是系爭乙契約自已解除無誤，原告無權請求被告詹淑萍履行
    契約。
　㈥如原告認被告詹連月雲之單獨解除契約之意思表示不合法，
    亦得先行將被告應得期款價金匯入被告指定帳戶，或得依民
    法第326條規定提存於地方法院提存所，而非逕行拒絕給付
    價款，是原告明顯違反契約約定而遭被告合法解除契約無誤
    。
　㈦又根據兩造系爭甲、乙契約第2條㈨約定，如原告認被告詹淑
    萍之解除契約不合法，僅能請求被告詹淑萍加倍返還價金(
    被告詹連月雲已同意加倍返還），而不得請求被告履行契約
    甚明，是原告請求被告履行契約並無任何法律依據，應予駁
    回。　
　㈧如認系爭甲、乙契約，屬聯立契約，而互生影響，亦因被告
    各自獨立行使契約解除權，均生效力，造成另一契約併已解
    除，原告訴請履行契約並對待給付云云亦不可採。此部分較
    有疑義者係，究為被告詹連月雲之解除，使系爭乙契約同其
    效果（惟所謂同其效果是否包含退還定金及加倍返還不無疑
    義），亦或被告詹淑萍之解除，使系爭甲契約同其效果（系
    爭乙契約解除毋須退還定金及加倍返還），但不論採何種結
    論，僅是應否退還定金及加倍返還之問題，仍與系爭甲、乙
    契約已解除之結果認定無涉等語。
　㈨並聲明：⒈原告之訴及假執行之聲請均駁回。⒉如受不利判決
    ，願供擔保請准宣告免為假執行。　　　　　
三、得心證之理由：
　  兩造於109年12月31日就系爭3筆土地，由原告分別與被告詹
    連月雲簽訂系爭甲契約，及與被告詹淑萍簽訂系爭乙契約，
    且於簽約當日，原告即支付被告詹連月雲系爭甲契約所約定
    之定金15萬元、被告詹淑萍系爭乙契約所約定之定金35萬元
    ，後被告詹連月雲於110年1月20日以新營新進路郵局號碼2
    之存證信函，通知原告因其自認「損失重大、虧錢很多」而
    主張解除系爭甲契約等情，有系爭甲、乙契約、前述存證信
    函等（本院卷第29至35、57至63、69至73頁）在卷可查，且
    為兩造所無爭執，是此部分事實自能先予認定。根據兩造之
    主張以及抗辯，可知本件之爭點應為：系爭甲、乙契約有無
    聯立關係？被告詹連月雲解除系爭甲契約是否合法？被告詹
    淑萍解除系爭乙契約是否合法？原告本件請求有無理由？以
    下即分敘之：
　㈠系爭甲、乙契約有聯立關係：
　⒈按所謂契約之聯立，只須數內容不同之契約具有相互依存之
    結合關係，即足成立，至於當事人是否係以同一締約行為結
    合各個契約，則非所論；具有一定依存關係而結合之數個契
    約，須依當事人之意思，一契約之效力依存於另一契約之效
    力，始得謂之。次按契約當事人以同一締約行為，結合數個
    契約，為契約之聯立，其各個契約相互間是否具有依存關係
    ，應綜合法律行為全部之旨趣，當事人訂約時之真意、交易
    習慣及其他具體情事，本於誠信原則以為判斷（最高法院10
    4年度台上字第1405號、108年度台上字第1525、2216號民事
    判決意旨可資參照）。
　⒉系爭甲契約之賣方為被告詹連月雲，買賣標的為系爭1128-3
    、1128-4地號土地，系爭乙契約之賣方為被告詹淑萍，買賣
    標的為系爭1128-1地號土地，就形式以觀系爭甲、乙契約之
    主體（賣方）以及標的固然不同，惟查：
　①系爭1128-1地號土地北側以及東側分別鄰接系爭1128-3、112
    8-4地號土地，而系爭1128-3、1128-4地號土地之東側則與
    嘉太路連接，系爭1128-1地號土地之西側為臺南市○○區○○○
    段○○○○段000000地號土地，南側則與國有之同段1144-1地號
    土地相連，該地之使用分區為空白，該1144-1地號土地南側
    則連接新工路，以上各情有地籍圖謄本、Google衛星照片、
    內政部地籍圖資圖片、現場照片及前述1144-1地號土地登記
    第二類謄本等（本院卷第25、115至123、151頁）在卷可憑
    。準此，可見系爭1128-1地號土地為袋地，必須透過系爭11
    28-3、1128-4地號土地或前述1144-1地號土地方能與公路連
    接，此等情事亦為被告所無爭執，故從經濟目的以觀，系爭
    甲、乙契約同時簽訂應是為確保原告購買系爭3筆土地後可
    以合併利用，無須再興通行權訴訟，顯見系爭3筆土地自買
    方的立場而言，實有共同取得之必要性，被告對於此等重要
    情事亦未有任何反駁。
　②證人莊登傑於本院審理中具結後證稱：原告張榮麟委託我去
    找系爭3筆土地的所有權人，一開始我是按照土地謄本找到
    被告詹淑萍，跟她溝通後她給我她母親即被告詹連月雲的電
    話。在109年12月18日至20日左右我聯繫被告詹連月雲，她
    跟我約同年月23日見面，在見面過程中第一次我有跟她聊起
    系爭3筆土地，她說她要回去考慮看看。被告詹連月雲109年
    12月28日說她今、明有事要辦，星期三早上或下午可以，我
    回她星期三早上9點30分在新營85度C見面，在見面之後我有
    跟她商量系爭3筆土地買賣價金，當初她好像開450萬元，我
    跟她說我跟買方商量看看，買方出價415萬元到420萬元左右
    ，最後跟被告詹連月雲溝通協調下在當天以435萬元口頭成
    交，並約109年12月31日在王明響地政士事務所簽約。在簽
    約過程中被告詹連月雲遲到，我有電話催她，她說她女兒覺
    得價錢太便宜，被告都有到現場說賣得太便宜，希望系爭3
    筆土地總金額加價到450萬元，最後居間協調後買方張榮麟
    說最高加5萬元，我跟買方張榮麟溝通下最後達成協議是加
    價7萬5,000元，系爭3筆土地總價為442萬5,000元。我跟被
    告詹連月雲電話聯絡時就是以系爭3筆土地共同買賣不可以
    拆開，簽約當天是因為要讓金額核算比較明確一點，才會分
    成系爭甲、乙契約，兩造都同意，所以我才跟代書說可以分
    成二份契約寫，但是還是一樣合併出售等語（本院卷第135
    至140頁）。復參以證人莊登傑與被告詹連月雲於109年12月
    30日之電話錄音，證人莊登傑表示：「……第二個問題就是，
    代書他希望說，給大家方便，就是說，代書剛才打電話給買
    方，買方有同意，但是意思是說，明天簽約帶50萬。因為用
    分算……因為這個有卡到妳女兒跟妳的嘛！我們就是用435下
    去平均分攤，這樣妳們兩個人下去均分，這樣妳聽懂嗎？」
    ，被告詹連月雲回稱：「嗯，我知道～我知道，嗯。」；於
    兩造商議付款期程事項後，證人莊登傑表示：「喔～這樣～老
    闆娘，老闆娘妳說的就是，50（按：萬元，後2數字均同）
    、300、85啦！」，被告詹連月雲回稱：「阿～對！」，此有
    譯文1份（本院卷第191至193頁）在卷可參，其形式真正性
    亦為被告所無爭執（本院卷第219頁），核與證人莊登傑前
    述證詞內容相符，足認於兩造接洽、商議系爭3筆土地買賣
    事宜過程中，均是將系爭3筆土地統合為一標的共同討論買
    賣價金，並無分拆後討論各筆土地價金之情況甚明。
　③證人王明響於本院審理中具結後證稱：我是在簽約當天才第
    一次見到買賣雙方，仲介莊登傑跟被告我之前都不認識，我
    只接觸過原告張村泉，是因為其他的繼承案件。系爭3筆土
    地是相鄰的，其中系爭1128-1地號土地沒有鄰道路，兩造是
    一起談買賣而且是談總價。簽約當時有調地籍圖謄本出來看
    ，系爭3筆土地一開始一起賣435萬元，後來簽約時被告有要
    求加價，最後才談妥總價，因為一個人到底賣多少錢，當時
    有詢問但沒辦法說出一個人價金是多少，後來決定照系爭3
    筆土地當年度公告現值比例分攤總售價。系爭1128-1地號土
    地有設定抵押權，系爭甲、乙契約都有記載需要抵押權塗銷
    後才有交付款項，同時出售二件對抵押權有牽連關係。簽約
    時被告都有在場等語（本院卷第140至146頁）。又根據109
    年度之公告現值，系爭1128-1、1128-4地號土地為每平方公
    尺1萬2,000元，系爭1128-3地號土地為每平方公尺3,000元
    ，再根據其等面積計算後，系爭1128-1地號土地之公告現值
    為194萬4,000元（計算式：1萬2,000元×162平方公尺＝194萬
    4,000元），系爭1128-3地號土地之公告現值為63萬3,000元
    （計算式：3,000元×211平方公尺＝63萬3,000元），系爭112
    8-4地號土地之公告現值為28萬8,000元（計算式：1萬2,000
    元×24平方公尺＝28萬8,000元），系爭1128-3、1128-4地號
    土地合計之公告現值為92萬1,000元，是於系爭3筆土地合計
    後，系爭1128-1地號土地所占總價值應為67.85％（計算式：
    194萬4,000元÷《92萬1,000元＋194萬4,000元》＝67.85％，小數
    點4位以下4捨5入），則以系爭甲、乙契約總價442萬5,000
    元換算後，系爭乙契約之買賣價格即應為300萬2,362.5元（
    計算式：442萬5,000元×0.6785＝300萬2,362.5元），與實際
    簽訂之300萬2,500元售價近似，至系爭甲契約之約定買賣價
    格142萬2,500元，亦與其於系爭3筆土地之公告現值所占比
    率32.15％相近，此有系爭3筆土地地價第二類謄本（本院卷
    第207至211頁）在卷可查，核與證人王明響前述之證詞相符
    ，益證系爭3筆土地是兩造共同磋商總價後，為拆分成系爭
    甲、乙契約，方以公告現值計算各份契約之買賣價金。被告
    詹淑萍於言詞辯論期日辯稱不知系爭乙契約之買賣價金如何
    計算，價金算起來可以我就賣給原告等語（本院卷第104至1
    05頁），顯然悖於客觀事實，屬事後為卸責所生之飾詞，不
    足為採。
　④再者，系爭甲契約第2條㈢約定「買賣雙方約定俟本買賣相關
    之同段1128-1地號於臺南市新營區農會抵押權清償完畢且於
    地政事務所塗銷完成後，交付備件款95萬元整……」、同條㈧
    約定「出賣人應於本買賣相關之同段1128-1地號土地抵押權
    清償完畢且塗銷完成後交付所有權狀、印鑑證明書並於相關
    證件書類用印，會同承買人辦理產權移轉登記手續……」（本
    院卷第29至30頁），系爭甲契約之買賣標的為系爭1128-3、
    1128-4地號土地，原告與被告詹連月雲竟將系爭1128-1地號
    土地所設定之抵押權是否塗銷完畢一事約明為系爭甲契約後
    續款項交付、移轉登記相關文件交付等事項之停止條件，換
    言之，倘若系爭1128-1地號土地之抵押權未完成塗銷，則系
    爭甲契約除定金以外之款項、移轉登記文件將因停止條件未
    能成就而無法順利履行，益證系爭甲、乙契約確實具有依存
    之關係，而非個別獨立甚明。　
　⒊綜上所述，審酌系爭1128-1地號土地為袋地，必須透過系爭1
    128-3、1128-4地號土地方能通行至公路，在經濟上明顯有
    合併利用之必要性，又兩造在締約前磋商買賣價金的過程中
    ，均是以系爭3筆土地合併之總價金討論，並未就各筆土地
    單獨拆分，至系爭甲、乙契約簽訂時方以系爭3筆土地之公
    告現值作為計算依據，將總價金進行拆分，且其中甲契約第
    2條㈢㈧更將系爭乙契約之買賣標的之抵押權設定塗銷，作為
    系爭甲契約後續價金以及移轉登記文件交付之停止條件，是
    綜合以上各節，輔以誠信原則以觀，應認原告主張系爭甲、
    乙契約彼此間具有依存關係，屬契約之聯立一情可採。　
　㈡被告詹連月雲解除系爭甲契約不合法：
　⒈系爭甲、乙契約第2條㈨約定「承買人不買或不按期付款時，
    視為違約，其所付定金及價款應由出賣人沒收並解除契約。
    但出賣人不履行本契約或不賣時應將所收定金及價款退還外
    ，並以同額賠償予承買人，雙方各無異議。」（本院卷第29
    、33頁）。從文義以觀，縱使無正當理由，系爭甲、乙契約
    之買賣雙方均能於買賣契約締結後不履行，惟於買方違約時
    必須承擔賣方沒收其已付之定金及價款，於賣方違約時則應
    將所收定金與價款加倍給付買方。另自經濟利益與誠信原則
    之角度審視，相較於買方，賣方違約不履行買賣契約時，必
    須付出多1倍的代價，此種責任差異可認屬賣方對於買方就
    契約履行之所受損害及所失利益的預定性總額賠償，尚屬合
    理、公允。準此，系爭甲、乙契約第2條㈨後段文字雖未規定
    賣方將已收定金及價款加倍給付買方後得解除契約，惟從該
    條款前後用語之整體關聯性以及公平原則而論，自應解為賣
    方於給付買方相當於已收定金及價款2倍金額後得解除契約
    ，性質上屬附條件之解約權，否則買方違約時僅需承受已付
    定金以及價款之損失，即得解約不履行，賣方違約時須加倍
    給付買方已收金額，卻仍不得解除契約，殊非事理之平。
　⒉又按就契約前段文字觀之，係指承買人不買或違約時，由出
    賣人沒收已付定金價金，解除契約，其規範對象，係買受人
    方面有不買或違約之情事，解除權人係賣方，此條款係一種
    約定解除權之一種型態。自契約後段所指「出賣人不履行本
    契約時，應將所收定金價金退還，並以同額加一倍賠償」，
    並未記明「契約解除」，此項約定，核與一般坊間所出版之
    模範契約，稍有不同，但從公平觀點言之，應係「契約亦解
    除」，否則亦不必有所謂「雙方各無異議」一語，若上開解
    釋可採，則本條款後段約定，乃一種由出賣人保留解除權之
    約定（臺灣高等法院臺南分院95年度上更（二）字第25號 
    民事判決意旨可資參照），此判決見解所根據之契約條文與
    系爭甲、乙契約第2條㈨約定之文義幾乎相同，亦足作為解釋
    上之參考。
　⒊原告雖主張系爭甲、乙契約第2條㈨後段約定並非賦予被告契
    約解除權，僅有未違約之一方才能解除契約等語，證人王明
    響於本院審理中具結後亦證稱：如果賣方沒有正當的理由不
    賣，買方仍可以請求依照契約履行，基於信賴保護原則賣方
    不能隨便不賣，要有正當理由不能出售才有退還價金、賠償
    的問題，例如出賣會違反法律禁止規定或善良風俗習慣等（
    本院卷第144頁）。惟系爭甲、乙契約第2條㈨約定後段文義
    並未規定賣方在有正當理由的情況下方能不賣，且系爭甲、
    乙契約第2條㈨約定前段就買方不買時亦未限定於具有正當理
    由時才能解約，是此部分主張以及證詞明顯違反契約文義，
    且對出賣人極不公允，自無足為採。
　⒋系爭甲、乙契約既有依存之聯立關係，則兩造就第2條㈨約定
    解除權之行使自應共同為之，亦即於締約後如無意願履行，
    被告應同時給付加倍之所收定金以及價金後，再解除系爭甲
    、乙契約方謂適法，如認被告可以各自決定是否解約，將導
    致原告必須單獨購買系爭3筆土地中之部分，使系爭甲、乙
    契約之依存關係喪失，嚴重違背兩造簽訂聯立契約之目的。
    按依當事人之意思，一個契約之效力或存在依存於另一個契
    約之效力或存在，亦即其個別契約是否有效、成立，雖應就
    各該契約判斷之，惟設其中一個契約不成立、無效、撤銷或
    解除時，則另一個契約亦應同其認定，最高法院94年度台上
    字第134號、108年度台上字第2147號民事判決意旨可資參照
    。
　⒌準此，被告詹連月雲於系爭甲契約簽訂後，固然於110年1月2
    0日以新營新進路郵局號碼2存證信函通知原告願返還其個人
    所收定金15萬元，並為同額之賠償，以解除系爭甲契約，此
    有該存證信函（本院卷第69至73頁）在卷可憑，惟被告詹淑
    萍並未隨被告詹連月雲一同解除系爭乙契約，被告詹淑萍仍
    願履行系爭乙契約，此有新營新進路郵局號碼9、13存證信
    函（本院卷第81至91頁）在卷可證，是被告詹連月雲就系爭
    甲契約之解除權行使並不合法，當不生效力。　　　
　㈢被告詹淑萍解除系爭乙契約不合法：
　　被告詹淑萍固然於110年2月18日、同年3月26日二度催告原
    告履行系爭乙契約之買賣價金給付責任，因原告拒絕給付，
    被告詹淑萍遂於同年4月8日通知原告依系爭乙契約第2條㈨後
    段約定解約，並沒收已收受之35萬元定金，此有新營新進路
    郵局號碼9、13、16存證信函（本院卷第81至95頁）在卷可
    憑，惟原告拒不給付被告詹淑萍剩餘買賣價金，實是因被告
    詹連月雲違約在先，單獨解除系爭甲契約，導致系爭甲、乙
    契約之履行陷於爭議，實不可歸責於原告，被告詹淑萍以前
    述事由作為行使系爭乙契約第2條㈨後段之解除權並不合法，
    更何況被告詹淑萍亦未加倍給付原告已收取之定金，當亦不
    生系爭乙契約解除之效果。
　㈣原告本件請求為有理由：
　　系爭1128-1地號土地上已未有任何抵押權之設定，此有原告
    所提出之土地登記第一類謄本（本院卷第27頁）在卷可查，
    亦為被告所無爭執，是系爭甲、乙契約第2條㈢㈥㈧所約定之停
    止條件已然成就。又系爭甲、乙契約第2條㈢約定備件款（系
    爭甲契約為95萬元、系爭乙契約為205萬元）應於前述抵押
    權塗銷後由買方支付賣方；系爭甲、乙契約第2條㈥約定尾款
    （系爭甲契約為32萬2,500元、系爭乙契約為60萬2,500元）
    應於送地政事務所移轉登記買方名義前一次付清予賣方；系
    爭甲、乙契約第2條㈧約定出賣人有交付權狀、印鑑證明書並
    於相關證件書類用印，會同承買人辦理產權移轉登記手續。
    準此，在系爭甲、乙契約未經合法解除之情況下，原告請求
    於分別支付被告詹連月雲剩餘價款127萬2,500元（計算式：
    95萬元＋32萬2,500元＝127萬2,500元）、被告詹淑萍265萬2,
    500元（計算式：205萬元＋60萬2,500元＝265萬2,500元）的
    同時，被告詹連月雲應將系爭1128-3、1128-4地號土地、被
    告詹淑萍應將系爭1128-1地號土地移轉登記予原告並交付之
    即屬有據。　
四、綜上所述，系爭甲、乙契約具有聯立關係，且未經合法解除
    ，則原告依契約之約定，請求如主文第一、二項所示內容為
    有理由，均應准許。
五、本件事證已臻明確，兩造其餘攻擊防禦方法及所提證據，經
    核與判決結果不生影響，爰不逐一論列，併此敘明。
六、原告雖陳明願供擔保請准宣告假執行，惟查，命債務人為一
    定之意思表示之判決確定或其他與確定判決有同一效力之執
    行名義成立者，視為自其確定或成立時，債務人已為意思表
    示；前項意思表示有待於對待給付者，於債權人已為提存或
    執行法院就債權人已為對待給付給予證明書時，視為債務人
    已為意思表示，強制執行法第130條定有明文。宣告假執行
    之前提，須該判決內容得為強制執行者，故命被告為意思表
    示之判決如許宣告假執行，將使債務人即被告意思表示之效
    力提前發生，除與強制執行法第130條規定不合外，亦因此
    類判決內容不適於強制執行，自亦不適於宣告假執行。本件
    判決主文第一、二項之內容是原告於為對待給付時，被告應
    為一定之意思表示，根據前述說明，自不得宣告假執行，是
    原告假執行之聲請，於法不合，應予駁回。
七、訴訟費用負擔之依據：民事訴訟法第78條、第85條第1項前
    段。
中　　華　　民　　國　　111 　年　　6 　　月　  17　  日
                  民事第五庭   法    官　廖建瑋
以上正本係照原本作成。
如對本判決上訴，須於判決送達後20日內向本院提出上訴狀。
如委任律師提起上訴者，應一併繳納上訴審裁判費。
中　　華　　民　　國　　111 　年　　6 　　月　  17　  日
                               書 記 官  鄭梅君